【裁判字號】    96,訴,1652
【裁判日期】    970325
【裁判案由】    損害賠償
【裁判全文】
臺灣臺中地方法院民事判決  96年度訴字第1652號
原      告  甲○○
訴訟代理人  劉思顯律師
被      告  丙○○
                        2號4.
訴訟代理人  林道啟律師
上列當事人間損害賠償事件，本院於97年3月4日言詞辯論終結，
判決如下：
    主      文
原告之訴及假執行之聲請均駁回。
訴訟費用由原告負擔。
    事實及理由
一、原告起訴主張：
（一）緣原告於民國95年4月25日與被告就被告位於台中市北屯
      區○○○路○段116號1樓房屋（下稱系爭房屋）簽訂房屋
      租賃契約（下稱系爭契約）。兩造約定系爭房屋係做為原
      告經營崇光牙醫診所之處所，租期自95年7月1日起至105
      年6月30日止，押租金為新台幣（下同）15萬元，每月租
      金66,000元。嗣因被告屆期拒絕交付系爭房屋供原告使用
      ，並藉故提起排除侵害之訴訟，請求原告應將崇光牙醫診
      所之營業登記遷移上址，惟遭本院以95年度訴字第2419號
      判決駁回確定，前開判決並認定兩造之租賃契約仍有效力
      ，被告應依約履行。上開判決確定後，被告雖表示同意點
      交系爭房屋予原告，然原告於96年4月3日隨即去函表示因
      被告違約並定相當期限催告履行而未履行，依法解除系爭
      契約，故系爭契約業經原告合法解除。
（二）按因可歸責於債務人之事由，致為不完全之給付者，債權
      人得依關於給付遲延之規定行使其權利；給付有確定期限
      者，債務人自期限屆滿時起，負遲延責任；債務人遲延者
      ，債權人得請求賠償因遲延而生之損害；契約當事人之一
      方遲延給付者，他方當事人得定相當期限催告其履行，如
      於期限內不履行時，得解除其契約；契約解除時，當事人
      有回復原狀之義務，如受領之給付為金錢者，應附加自受
      領時起之利息償還之；解除權之行使，不妨礙損害賠償之
      請求；損害賠償，除法律另有規定或契約另有訂定外，應
      以填補債權人所受損害及所失利益為限。依通常情形，或
      依已訂之計劃、設備或其他特別情事，可得預期之利益，
      視為所失利益。民法第227條第1項、第229條第1項、第23
      1條第1項、第254條、第259條第2款、第260條及第216條
      分別定有明文。
（三）原告因信賴被告會依租約將上址出租予原告使用，故於95
      年5月間在美國覓得合適之受僱醫師回台從事醫療工作，
      詎被告竟不履行系爭契約，導致原告賠償該受僱醫師120
      萬元，及為提供該受僱醫師回台居所所支付之租金6萬元
      及押租金9萬元，總計15萬元。
（四）原告依系爭契約應給付被告之押租金15萬元，依系爭契約
      第3條第2點載明，於簽約時就應給付被告2個月的租金15
      萬元，而兩造約定由被告應給付原告之薪資中抵銷，故押
      租金視同已給付被告，解約後被告自應返還予原告。至於
      原告自95年7月1日起至96年4月4日（解約日）止，因未營
      業受有損失及該期間診所應繳納之稅捐、滯納金及相關保
      費等，原告保留此部分之請求。原告爰依上開法條之規定
      ，請求被告給付150萬元。並聲明：(一)被告應給付原告150
      萬元，即自起訴狀繕本送達之翌日起至清償日止按年息5%
      計算之利息。(二)願提供擔保，請准宣告假執行。
二、被告則以：
 （一）就原告起訴書所述事實不爭執部分：1.原告與被告於95
       年4月25日簽訂系爭契約，原告向被告承租上開房屋，每
       月租金66,000元，押租金15萬元。2.被告於95年5月先以
       口頭向原告表示不願履行系爭租約之意思，嗣於95年6月
       30日以存證信函向原告表示解除系爭租約，之後被告訴
       請原告應將崇光牙醫診所之營業登記遷出，然經本院95
       年度訴字第2419號判決，確認系爭租約仍有效力。3.原
       告於96年4月3日以存證信函表示解除系爭契約，被告於
       同日收受，系爭契約業已合法解除。
 （二）被告否認原告主張之下列事實：1.原告於95年5月間在美
       國僱用牙醫師，賠償該牙醫師120萬元。2.原告於95年6
       月23日向乙○○承租坐落台中市北屯區○○○街23號12
       、13樓房屋之目的係供其僱用該牙醫師回台居住之用。
       3.系爭契約之押租金15萬元由被告應給付予原告之薪資
       中抵付。
 （三）原告所謂之上開損失與被告未依約將租賃房屋交付並無
       因果關係。按依一般經驗法則，認為有此行為，通常即
       足生此種損害者，則行為與結果之間即有因果關係；無
       此行為，必不生此種損害，有此行為，通常亦不生此種
       損害者，即無因果關係。查被告未依租賃契約將系爭房
       屋交付原告使用，其所生之損害係原告不能使用所承租
       之房屋，即原告因此需另租用房屋使用，因而支出租金
       而言，然應無因被告拒不依約交付房屋給原告使用，導
       致原告不能經營牙醫診所之情形。從而，原告主張其因
       被告拒不履行交付租賃房屋之義務，致其不能經營崇光
       牙醫診所致生損害云云，其主張有違常理，應不足取。
 （四）原告主張業已僱用牙醫師縱令屬實，原告仍得安排該所
       僱用之醫師執行醫療業務，原告逕與該受僱醫師解除僱
       傭契約，並支付賠償金，即與被告未履行系爭契約無因
       果關係至明。又原告僱用之張醫師中文名字不詳，且醫
       師必需要有中華民國醫師資格，而且在執業地區加入牙
       醫師公會才可職業，故被告亦否認原告與張醫師所成立
       之僱傭契約。
 （五）被告之夫廖文銘於95年1月30日死亡，其所經營之崇光牙
       醫診所頓失主持醫師，被告遂向原告借牌繼續經營崇光
       牙醫診所，並由原聘任之醫師看診，原告同意之，故兩
       造間之法律關係委任關係，並無僱傭關係，兩造亦未約
       定借牌費用，從而原告主張被告應給付薪資，並無依據
       。並聲明：(一)原告之訴駁回。(二)若受不利判決，願供擔
       保請准宣告免為假執行。
三、兩造不爭執事項：
（一）原告於95年4月25日與被告就係爭房屋簽訂系爭契約。兩
      造約定系爭房屋係做為經營崇光牙醫診所之處所，租期自
      95年7月1日起至105年6月30日止，押租金為15萬元，每月
      租金66,000元。
（二）被告於95年6月30日以存證信函向原告表示解除系爭契約
      ，之後被告訴請原告應將崇光牙醫診所之營業登記遷出，
      經本院95年度訴字第2419號判決，確認系爭租約仍有效力
      ，而駁回被告之訴確定。
（三）原告於96年4月3日以存證信函表示解除系爭契約，被告於
      同日收受，系爭契約業已合法解除。
四、本院判斷：
（一）本件應審究者厥為；1.原告賠償受僱醫師120萬元部分，
      原告請求被告賠償，有無理由？2.原告請求被告返還押租
      金15萬元，有無理由？3.原告為提供該受僱醫師回台居所
      所支付之租金6萬元及押租金9萬元，總計15萬元，可否向
      被告請求？經查：
   1. 原告賠償受僱醫師120萬元部分，原告請求被告賠償，有
      無理由？
    原告主張其於95年5月12日與訴外人Ｍｉｃｈａｅｌ  Ｃ
      ｈａｎｇ簽訂聘僱合約書，約定聘僱期間自95年7月1日起
      至97年7月1日止，月薪20萬元，從事一般性牙科業務。原
      告已賠償上開受僱人120萬元，並提出聘僱合約書及支票
      存款帳戶明細為證。
    惟被告辯稱：與原告訂約之Ｍｉｃｈａｅｌ  Ｃｈａｎｇ
      是否具有我國牙醫師資格尚有疑義等語，經查，原告並未
      舉證證明Ｍｉｃｈａｅｌ  Ｃｈａｎｇ是否具有我國牙醫
      師資格，則原告主張有聘僱牙醫師回國執業，已難採信。
      且該Ｍｉｃｈａｅｌ  Ｃｈａｎｇ倘不具我國牙醫師資格
      ，本即不得在我國國內從事牙科業務，則原告未依約聘僱
      Ｍｉｃｈａｅｌ  Ｃｈａｎｇ所賠償之120萬元尚不得向被
      告請求賠償。
    2.原告請求被告返還押租金15萬元，有無理由？
      系爭契約，原告主張為租賃契約，且本院前案確定判決（9
      5年度訴字第2419號）亦認定兩造所簽訂之契約係房屋租
      賃契約，依系爭契約第3條第2款之約定，原告應給付2個
      月押租金15萬元予被告。惟原告主張兩造約定上開押租金
      與被告應給付伊之薪資抵銷云云。此為被告所否認，而兩
      造所簽訂之系爭契約，並無此約定，原告就此部分又未舉
      證證明，自難信為真實。且兩造間既係成立租賃契約，被
      告何來應給付原告薪資？而原告既尚未交付押租金予被告
      ，其請求被告返還押租金，自無理由。
    3.原告為提供該受僱醫師回台居所所支付之租金6萬元及押
      租金9萬元，總計15萬元，可否向被告請求？
      查原告與Ｍｉｃｈａｅｌ Ｃｈａｎｇ所訂之聘僱合約中
      ，並未約定應由原告負責提供Ｍｉｃｈａｅｌ Ｃｈａｎ
      ｇ在台灣之住宿。是原告此部分之請求，亦無理由。
（二）綜上所述，原告依民法第227條第1項、第229條第1項、第
      23 1條第1項、第254條、第259條第2款、第260條及第216
      條之規定，請求被告給付150萬元之本息，為無理由，應
      予駁回。原告之訴既經駁回，其假執行之聲請亦失所附麗
      ，應併予駁回。
五、兩造其餘陳述及舉證，核與本件判決結果無影響，爰不一一
    贅述，附此敘明。
六、訴訟費用負擔之依據：民事訴訟法第78條。
中    華    民    國    97    年    3    月    25    日
                  民事第三庭    法  官  謝慧敏
正本係照原本作成。
如對本判決上訴，須於判決送達後20日內向本院提出上訴狀。
中    華    民    國    97    年    3    月    25    日
                                書記官


司法院資訊處製作；財團法人民間司法改革基金會備份。
